【裁判字號】    97,上易,157
【裁判日期】    970820
【裁判案由】    損害賠償
【裁判全文】
臺灣高等法院臺中分院民事判決         97年度上易字第157號
上  訴  人  甲○○
                        號5樓
                      現於屏東監獄
被  上訴人  乙○○○
上列當事人間請求損害賠償事件，上訴人對於中華民國97年3月
12日臺灣苗栗地方法院96年度訴字第221號第一審判決提起上訴
，本院於97年8月6日言詞辯論終結，判決如下：
    主  文
上訴駁回。
第二審訴訟費用由上訴人負擔。
    事  實 及 理 由
一、被上訴人起訴主張：上訴人於民國94年10月30日下午5時50
    分許，駕駛車號DI－2741號自用小貨車，沿苗栗縣頭份鎮○
    ○○路由北往南行駛，行經頭份鎮○○○路122號前路段，
    靠右行駛欲自該處迴轉時，適被上訴人騎乘車號TF2-473號
    輕型機車與其同向，亦沿頭份鎮○○○路由北向南行駛，行
    經頭份鎮○○○路122號前路段之慢車道，詎上訴人疏未注
    意讓被上訴人之直行車先行，亦疏未注意兩車併行之間隔，
    貿然駕駛上開自用小貨車，自快車道靠右行駛，變換車道至
    該處慢車道，而撞及在其右側由被上訴人駕駛機車之左側把
    手，致被上訴人人車倒地，被上訴人因而受有左鎖骨骨折、
    第3、4、5肋骨骨折等傷害。上訴人並已經刑事判決判處有
    期徒刑3月確定在案。被上訴人因此受有(1)醫療費用新台幣
    （以下同）15,889元、(2)工作收入660,000元及(3)非財產上
    損害366,000元等。扣除已受領之汽車強制責任保險理賠
    25,119元，為此依侵權行為之法律關係，求為判命上訴人賠
    償損害1,016,770元之判決。
二、上訴人則以：
  (一)伊駕駛之自小貨車未擦撞被上訴人機車，本件交通事故伊無
    過失，不同意被上訴人請求，對刑事判決沒有上訴，係因上
    訴要移監台中，伊認為不方便，且刑事判決只判有期徒刑3
    個月，所以沒有表示不服，伊目前在監獄執行，無資力賠償
    ，伊僅可賠償被上訴人10萬元等語，資為抗辯。
  (二)上訴人於本院補充陳述：
  1.被上訴人主張薪資損失之計算基準33,000元與事實不符，依
    據被上訴人於原審所提之94年度各類所得扣繳暨免扣繳憑單
    ，其於94年所得總額為330,075元，則平均月薪為27506元，
    而非其所稱33,000。
  2.次依據華隆股份有限公司頭份總廠員工人事薪資系統退休金
    明細表所載，被上訴人於車禍發生後（94年10月30日）次月
    ，即94年11月華隆公司給薪天數仍為30天，足見被上訴人並
    未因本件車禍致使其無法工作情事，另被上訴人雖嗣於94年
    12月21日辦理留職停薪至95年5月21日，惟其於車禍甫發生
    後，尚且有能力繼續工作，即可證明被上訴人辦理留職停薪
    與本件事故間並無關連，況且其於95年6月後亦持續正常工
    作至95年10月15日辦理退休止，核其自車禍發生後至退休止
    ，工作情形均屬正常，其稱自本件事故發生迄今有20個月無
    法工作等語，顯與事實不符。
  3.另精神慰撫金，既係衡酌被上訴人所受肉體上及精神上痛苦
    情狀而定，為本件事故並無被上訴人所稱逾20個月無法工作
    情事，其所受精神痛苦應較原審認定事實為輕，其請求之數
    額是否妥適即非無再為審究之必要。
  (三)上訴聲明：原判決廢棄，被上訴人在第一審之訴駁回。
三、被上訴人主張：上訴人於民國94年10月30日下午5時50分許
    ，駕駛車號DI－2741號自用小貨車，沿苗栗縣頭份鎮○○○
    路由北往南行駛，行經頭份鎮○○○路122號前路段，靠右
    行駛欲自該處迴轉時，適被上訴人騎乘車號TF2-473號輕型
    機車與其同向，亦沿頭份鎮○○○路由北向南行駛，行經頭
    份鎮○○○路122號前路段之慢車道，詎上訴人疏未注意讓
    被上訴人之直行車先行，亦疏未注意兩車併行之間隔，貿然
    駕駛上開自用小貨車，自快車道靠右行駛，變換車道至該處
    慢車道，而撞及在其右側由被上訴人駕駛機車之左側把手，
    致被上訴人人車倒地，被上訴人因而受有左鎖骨骨折、第3
    、4、5肋骨骨折等傷害。上訴人並已經刑事判決判處有期徒
    刑3月確定在案之事實等情，惟上訴人辯稱未與被上訴人發
    生擦撞，被上訴人係在伊所駕駛自小貨車正後方自己倒地，
    不同意被上訴人請求等語，是本件應審究係上訴人駕駛之自
    小貨車與被上訴人騎乘之機車有無擦撞？上訴人就被上訴人
    所受傷害是否應負過失責任？經查：事故發生後，經苗栗縣
    頭份分局頭份派出所警員徐俊垣，對上訴人駕駛之自小貨車
    採證，上訴人駕駛自小貨車右側看板處有一肉眼可見之擦痕
    ，經測量距地面高度為85公分，另被上訴人騎乘機車無人乘
    坐時，測量該機車手把距離地面高度為90公分，有照片4張
    及職務報告2份在卷可佐（見95年度偵字第3269號偵查卷第
    37、38、50、51頁），扣除機車乘載原告體重下降之高度後
    ，被上訴人機車行駛中手把之高度，應與被告駕駛自小貨車
    右側看板上擦痕之高度相當。又上訴人於警詢時供稱：我當
    時沿八德一路行駛至肇事地點時，將車子靠右向路邊並欲迴
    轉對面辦事情，突然聽到對方叫的聲音等語（見上開偵查卷
    第5頁）。證人林群於偵查中證稱：宣傳車司機（即上訴人
    ）說他要迴轉，他說對方怎麼自己騎過來撞到他等語（見前
    偵查卷第45頁）。此外，並有道路交通事故現場圖、道路交
    通事故調查報告表(一)、(二)、現場照片、為恭醫院出具之診斷
    證明書在卷可佐（見前開偵查卷第17至21、24至30頁）。足
    認上訴人於駕駛前開自小貨車向右邊路旁靠時，右側看板確
    有擦撞被上訴人騎乘機車之手把，致被上訴人人車倒地，因
    而受有左鎖骨骨折、第3、4、5肋骨骨折等傷害，被上訴人
    主張可堪採信。而本件事故經上述偵查案件檢察官囑託臺灣
    省竹苗區車輛行車事故鑑定委員會鑑定，該委員會鑑定意見
    亦為：「一、甲○○駕駛自小貨車往右偏駛未注意右側直行
    車輛為肇事原因。二、乙○○○駕駛重機車措手不及無肇事
    因素。」有該委員會95年12月11日鑑定意見書1份在卷可稽
    （見同上偵查卷第58頁）。而上訴人因此觸犯業務過失傷害
    罪，經台灣苗栗地方法院刑事庭以96年度交易字第8號刑事
    判決判處上訴人有期徒刑3月確定，有判決書正本1份在卷可
    佐。經本院調取刑事卷宗核閱無訛，是上訴人所辯：被上訴
    人機車係在伊駕駛自小貨車正方跌倒，伊駕駛自小貨車未擦
    撞被上訴人騎乘之機車云云，顯不足採。被上訴人此部分之
    主張，自堪信為真實。
五、按因故意或過失，不法侵害他人之權利者，負損害賠償責任
    。民法第184條第1項前段定有明文。再者，當事人於訴訟上
    所為之自認，於辯論主義所行之範圍內有拘束法院之效力，
    法院自應認當事人自認之事實為真，以之為裁判之基礎。而
    自認之撤銷，除別有規定外，以自認人能證明與事實不符，
    且係出於錯誤而為自認者，始得為之，民事訴訟法第二百七
    十九條第三項定有明文。故自認人撤銷其自認者，除應向法
    院為撤銷自認之表示外，自須舉證證明其自認有與事實不符
    ，且其自認係出於錯誤之事實（最高法院88年度台上字第
    792 號判決、最高法院77年度台上字第3211號判決參照）。
    本件，上訴人駕駛汽車往右偏駛，未注意右側直行之被上訴
    人車輛，過失擦撞被上訴人騎乘之機車，致被上訴人人車倒
    地而受傷，乃過失不法侵害被上訴人之身體、健康，自構成
    侵權行為，應對被上訴人負損害賠償責任，且上訴人復於原
    審自認被上訴人請求賠償之費用，是否應予准許上訴人撤銷
    自認，茲分述如下：
  (一)被上訴人得請求醫療費用15,889元（含證明書費用320元）
    ：被上訴人主張其因本件車禍受傷，受有左鎖骨骨折、第3
    、4、5肋骨骨折等傷害，至為恭醫院住院進行手術，並陸續
    門診接受治療，自94年10月30日起至96年5月29日止，自行
    負擔醫療費用為5,289元（其中320元為證明書費）與10,600
    元，共計為15,889元等情，業據其提出住院明細2紙為證（
    見原審卷第42、65頁），依被上訴人所受傷害及各收據載明
    治療項目、費別，堪認均屬治療上之必要費用，且上訴人已
    就被上訴人醫療費用為74,835元表示不爭執（見原審卷第63
    頁），是被上訴人請求上訴人賠償由被上訴人自行負擔之醫
    療費用15,889元，自有理由，應予准許。
  (二)被上訴人得請求工作收入損失660000元部分：
    經查，被上訴人主張其於本件車禍發生時，原任職華隆股份
    有限公司（下稱華隆公司）擔任搬重物工作，月薪33,000元
    ，因本件車禍受傷，自本件事故發生迄今有20個月無法工作
    ，其間受有工作損失660,000元等情，據其提出94年度各類
    所得扣繳暨免扣繳憑單1紙為證（見原審卷第73頁），並為
    上訴人在原審明確表示不爭執（見原審卷第63頁），按「當
    事人主張之事實，經他造於準備書狀內或言詞辯論時或在受
    命法官、受託法官前自認者，無庸舉證。」「自認之撤銷，
    除別有規定外，以自認人能證明與事實不符或經他造同意者
    ，始得為之。」「當事人對於他造主張之事實，於言詞辯論
    時不爭執者，視同自認。」民事訴訟法第279條第1項、第3
    項、第280條第1項前段定有明文。經查，上訴人就被上訴人
    請求減少工作收入損失660000元於原審法院言詞辯論時既明
    確表示不爭執，依法視同自認，除上訴人能證明與事實不符
    或經他造同意者，始得撤銷自認。復未經被上訴人同意撤銷
    ，上訴人嗣後再行翻異，要不足取。
  (三)被上訴人得請求精神慰撫金366,000元：
    查被上訴人因本件車禍，受有上述傷害，經手術住院及長期
    治療，衡情，自受有肉體及精神上相當之痛苦。而被上訴人
    為國民小學畢業，現年56歲，原任職華隆公司，擔任搬運重
    物之工作，名下無不動產；上訴人則為國民中學畢業，現年
    23歲，原從事臨時工之工作，目前在監服刑，名下無不動產
    ，經濟資力不佳等情，分據兩造陳明在卷。本院綜酌被上訴
    人所受傷害情狀、兩造身分、地位、經濟狀況等一切情狀，
    而被上訴人主張慰撫金366,000元，亦經上訴人於原審言詞
    辯論時表示不爭執，揆諸前揭法條規定，也應視同自認，上
    訴人嗣後空言辯稱：被上訴人請求精神慰撫金過高云云，既
    未經被上訴人同意，且未能舉證證明與事實不符，尚難為採
    。
  (四)綜上所述，被上訴人得主張之損害金額共計為1041,889元（
    15,889+660,000+366,000=1041,889元）。另按保險人依本
    法規定所為之保險給付，視為被保險人損害賠償金額之一部
    分；被保險人受賠償請求時，得扣除之。強制汽車責任保險
    法第32條定有明文。被上訴人因本件車禍受傷，已受領強制
    汽車責任保險理賠共計25,119元，有被上訴人提出之保險公
    司強制險已決賠案查詢單1紙可參（見本院卷第76頁）。則
    扣除此部分理賠金額後，被上訴人得請求上訴人賠償之金額
    計為1016,889元。
六、從而，被上訴人本於侵權行為法律關係，請求上訴人給付
    906,890元，為有理由，應予准許，原審所為上訴人敗訴之
    判決，核無不合，上訴論旨指摘原判決不當，聲明求為廢棄
    改判，非有理由，應予駁回。
七、本件判決基礎已臻明確，兩造其餘攻擊防禦方法及訴訟資料
    經本院審酌後，核與判決結果不生影響，無一一論述之必要
    ，併予敘明。
據上論結，本件上訴為無理由，依民事訴訟法第四百四十九條第
一項、第七十八條，判決如主文。
中    華    民    國    97    年    8     月    20    日
                  民事第五庭    審判長法  官  林陳松
                                      法  官  古金男
                                      法  官  鄭金龍
以上正本係照原本作成。
不得上訴。
                                      書記官  陳振海
中    華    民    國    97    年    8     月    21    日
                                                      Ａ


司法院資訊處製作；財團法人民間司法改革基金會備份。
